最高法院民事裁定　　　　　　　　　　　　　　　　八十六年度台抗字第二六九號
　　再 抗告 人　同發營造廠有限公司
　　法定代理人　吳順靖
右再抗告人因與祐捷企業股份有限公司間聲請拍賣抵押物事件，對於中華民國八十六
年一月二十八日台灣高等法院裁定（八十五年度抗更(一)字第三五號），提起再抗告，
本院裁定如左：
    主  文
原裁定廢棄，應由台灣高等法院更為裁定。
    理  由
本件再抗告人以其承攬相對人坐落台北市○○區○○段三小段第一五六地號土地上房
屋，對該房地有債權額新台幣二千八百萬元之法定抵押權，聲請拍賣部分房地。原法
院廢棄台灣台北地方法院士林分院（現已改制為台灣士林地方法院）准許拍賣抵押物
之裁定，無非以：法定抵押權是否存在有所爭執時，應由主張有抵押權存在之承攬人
即再抗告人提起確認之訴，始得准予拍賣。茲相對人對再抗告人是否有法定抵押權有
所爭執，再抗告人即不得以法定抵押權人之資格聲請拍賣承攬之工作物云云，為其論
據。
按董事長對內為股東會、董事會及常務董事會主席，對外代表公司。董事長請假或因
故不能行使職權時，由副董事長代理之；無副董事長或副董事長亦請假或因故不能行
使職權時，由董事長指定常務董事一人代理之；其未設常務董事者，指定董事一人代
理之；董事長未指定代理人者，由常務董事或董事互推一人代理之，公司法第二百零
八條第三項定有明文。所謂「董事長因故不能行使職權」，如董事長因案被押或逃亡
或涉訟兩造公司之董事長同屬一人等一時的不能行使其職權者均是。再抗告人於原法
院陳明相對人之董事長黃錦洲原為避債滯美未歸，且黃錦洲於八十四年六月十二日自
美國傳真之函載：「自即日起任何授權及委任一律取消、停止效力，本人黃錦洲、王
麗珍及公司所有圖章（含代管之圖章等）一律停止使用」云云，並提出工商時報、聯
合報二則報導及黃錦洲傳真函影本為憑。果爾，黃錦洲於提起抗告時是否已不能行使
職權及其以相對人法定代理人身分所為之抗告，是否合法，非無疑義。黃錦洲已於八
十五年一月五日死亡，而相對人未及時推選新任董事長，雖經再抗告人聲請為相對人
選任特別代理人而由本院以八十五年度台聲字第三二○號裁定選任黃建昇為相對人之
特別代理人，惟黃建昇係於八十五年七月十二日經選定為相對人之特別代理人，而黃
錦洲早於八十四年七月二十一日即以相對人法定代理人之身分提起抗告，如其抗告為
不合法，黃建昇又未為追認，則能否因事後已選任黃建昇為特別代理人，即認該抗告
為合法，亦有深究之餘地。關於相對人之抗告是否合法一節，本院前次發回意旨即已
指明，原法院就此仍恝置不論，遽以上開情詞為不利於再抗告人之判斷，自屬可議。
再抗告論旨執以指摘原裁定不當，求予廢棄，為有理由。
據上論結，本件再抗告為有理由，依非訟事件法第二十八條，民事訴訟法第四百九十
二條第二項，裁定如主文。
中      華      民      國    八十六    年      五      月     十五     日
                              最高法院民事第七庭
                                  審判長法官  蕭  亨  國
                                        法官  吳  正  一
                                        法官  鄭  三  源
                                        法官  楊  隆  順
                                        法官  陳  淑  敏
      右正本證明與原本無異
                                              書  記  官
中      華      民      國    八十六    年      六      月      六      日
